【裁判字號】    92,交易,148
【裁判日期】    921007
【裁判案由】    過失傷害
【裁判全文】
臺灣士林地方法院刑事判決                        九十二年度交易字第一四八號
    公  訴  人  臺灣士林地方法院檢察署檢察官
    被      告  丙○○
右列被告因過失傷害案件，經檢察官提起公訴（九十二年度偵字第六０六八號），本
院合議庭裁定進行簡式審判程序，並判決如左：
    主  文
丙○○因過失傷害人，處拘役拾日，如易科罰金以佰元折算壹日。
    事  實
一、丙○○於民國（下同）九十一年十二月八日下午五時五十分許，騎乘車牌號碼Ａ
    ＤＧ─六四九號重型機車，自其臺北縣淡水鎮○○街○段一七七巷六號一樓居住
    處所出發，而沿臺北縣淡水鎮○○路往淡水捷運站方向行駛，途經臺北縣淡水鎮
    ○○路與博愛街之無號誌交岔路口前時，本應注意車前狀況，並隨時採取必要之
    安全措施，又行經無號誌之交岔路口，或因雨霧致視線不清時，均應減速慢行，
    作隨時停車之準備，而當時因天雨、天色昏暗、路面潮濕無缺陷、亦無障礙物，
    依其智識、能力又無不能注意之情事，竟因見其前方有車號不詳之自用小客車亦
    行經該交岔路口擬右轉往博愛街方向行駛之際，為直行通過該路口以閃避該轉彎
    車乃逕行騎車往左偏移致疏未注意車前狀況，復未減速慢行猶貿然以時速四十公
    里之速度驅車進入前揭路口，適有行人甲○○欲自臺北縣淡水鎮○○街至對面學
    府路三十二巷其停放車輛處取車以駕車返家，而於未設有行人穿越道亦非禁止穿
    越之博愛街與學府路網狀線區○○○○路時，亦疏未注意左右有無來車即行穿越
    道路，致丙○○於發現甲○○時已不及閃避煞停，而在該交岔路口內，丙○○駕
    駛之車牌號碼ＡＤＧ─六四九號重型機車前方車頭撞擊甲○○左側身體，造成甲○○受有頭部外傷、頭皮裂傷（二公分乘以０．五公分乘以０．八公分）、左膝
    挫傷等傷害。又丙○○於肇事後，在有偵查犯罪職權之機關尚不知何人為肇事者
    前，於警員乙○○接獲通報趕往現場處理時，主動向警員乙○○陳述經過，承認
    駕車肇事而自首接受裁判。
二、案經丙○○自首及被害人甲○○訴由臺北縣政府警察局淡水分局報請臺灣士林地
    方法院檢察署檢察署偵查起訴。
    理  由
一、訊據被告丙○○就其騎乘車牌號碼ＡＤＧ─六四九號重型機車於雨霧視線不良時
    行經前揭無號誌交岔路口時疏未減速慢行致撞及告訴人甲○○其有過失乙節，固
    不否認，惟辯稱：告訴人未走行人穿越道也與有過失，當時因告訴人突然出現我
    無法注意云云。
二、然查：
（一）右揭被告丙○○駕車於前開時、地，於雨霧視線不清時途經無號誌交岔路口疏
      未減速慢行，復因前方亦有行經該交岔路口之自用小客車擬右轉博愛街為閃避
      而向左偏移疏未注意車前狀況，致所騎乘機車遂於該交岔路口撞及告訴人甲○○等事實，業據被告丙○○供明在卷（詳見偵查卷第六頁至第八頁警訊、同卷
      第四二頁九十二年七月十七日偵訊筆錄、本院九十二年九月九日準備程序筆錄
      、本院九十二年九月二十三日審判筆錄），核與告訴人甲○○之指訴（詳見偵
      查卷第十頁至第十一頁及第十三頁至第十五頁警訊、同卷第四二頁九十二年七
      月十七日偵訊筆錄、本院九十二年九月九日準備程序筆錄）及證人即承辦警員
      乙○○之證述（詳見本院九十二年九月二十三日審判筆錄第三頁至第四頁）情
      節均相符，並有道路交通事故調查報告表（詳見偵查卷第十九頁，載被告丙○○於上述時、地騎機車欲閃避前方右轉博愛街之自小客，故往中心線移動，因
      當時天色昏暗加上下雨，視線不良，未注意到車前狀況，不慎撞到正在橫越馬
      路之告訴人甲○○，雙方均倒地受傷）、臺北縣政府警察局淡水分局處理交通
      事故現場相片十一幀（詳見偵查卷第二十頁至第二五頁）、臺北縣政府警察局
      淡水分局道路交通事故補充資料表（詳見偵查卷第二六頁，載車牌號碼ＡＤＧ
      ─六四九號重型機車龍頭手把左側方向燈破損）等附卷可稽，從而被告丙○○
      自白其有過失乙節，核與事實相符，堪以採信。
（二）又依九十一年十二月十三日修正前道路交通安全規則第一百三十四條第一款、
      第二款、第五款規定，「行人穿越道路，在設有行人穿越道、人行天橋或人行
      地下道者，必須經由行人穿越道、人行天橋或人行地下道穿越，不得在其一百
      公尺範圍內穿越道路；在劃有分向限制線之路段，不得穿越道路；在未設有行
      人穿越道亦非禁止穿越之路段穿越道路時，應注意左右無來車，始可小心迅速
      穿越」；再「網狀線，用以告示車輛駕駛人禁止在設置本標線之範圍內臨時停
      車，防止交通阻塞。視需要劃設於接近鐵路平交道或因常受交通管制或其他原
      因需限制不得臨時停車之地點。本標線為黃色。」，道路交通標誌標線號誌設
      置規則第一百七十三條第一項、第二項前段亦定有明文，是於劃有分向限制線
      之路段不得穿越馬路，惟在劃有網狀線區○○路段於案發當時，如於一百公尺
      範圍內無行人穿越道、人行天橋或人行地下道，則行人非不得穿越。經查肇事
      地點為兩旁學府路係設有分向限制線之車道，惟在博愛街與學府路之無號誌交
      岔路口內劃有網狀線區域，且該無號誌交岔路口在其一百公尺範圍內並無行人
      穿越道、人行天橋或人行地下道，而當天告訴人甲○○係由網狀線區○○○○
      路而非在劃有分向限制線之道路穿越馬路之事實，此據本院傳訊證人乙○○結
      證屬實〔詳見本院九十二年九月二十三日審判筆錄第三頁至第四頁稱：「（問
      ：肇事地點是否為無號誌交岔路口？）是的。．．．（問：這一個交岔路口左
      右三十公尺內是否有人行穿越道、地下道或天橋？）沒有。（問：提示偵卷五
      十九頁現場圖並告以要旨，告訴人當時是從分向線穿越道路或是從網狀線穿越
      道路？）他是走黃色網狀線區域。」等語〕，核與被告丙○○〔詳見本院九十
      二年九月二十三日審判筆錄第七頁稱：「（問：當時告訴人是穿越雙黃線或是
      黃網線？）黃網線。」等語〕及告訴人甲○○〔詳見本院九十二年八月二十五
      日訊問筆錄第二頁稱：「（問：你在何處被撞到？）在黃色網狀線內，靠近中
      心線的地方。」等語〕所稱情節一致，並有道路交通事故調查報告表（詳見偵
      查卷第十九頁，顯示肇事無號誌交岔路口係劃有網狀線區域）、臺北縣政府警
      察局淡水分局處理交通事故現場相片（詳見偵查卷第二十頁至第二五頁）在卷
      可稽，足徵告訴人甲○○於前開肇事地點非不得穿越馬路，惟告訴人甲○○於
      行經前開未設有行人穿越道亦非禁止穿越之博愛街與學府路網狀線區○○○○
      路時，亦應注意左右無來車，始可小心迅速穿越，惟告訴人甲○○亦因疏未注
      意左右有無來車即行穿越道路，準此，告訴人甲○○亦有過失甚為顯然。
（三）按行經無號誌之交岔路口，或因雨霧致視線不清時，均應減速慢行，作隨時停
      車之準備；又汽車行駛時，駕駛人應注意車前狀況，並隨時採取必要之安全措
      施；另行人穿越道路，在未設有行人穿越道亦非禁止穿越之路段穿越道路時，
      應注意左右無來車，始可小心迅速穿越，道路交通安全規則第九十三條第一項
      第三款、第九十四條第三項、第一百三十四條第五款分別定有明文。查本件被
      告丙○○於雨霧視線不清時騎機車經過前開無號誌交岔路口，自應注意前開交
      通安全規則之規定，而當時因天雨、天色昏暗、路面潮濕無缺陷、亦無障礙物
      等情，亦據證人乙○○結證在卷（詳見本院九十二年九月二十三日審判筆錄第
      三頁），復有前揭道路交通事故調查報告表（詳見偵查卷第十九頁）在卷可資
      佐證，衡情並無不能注意之情事，被告丙○○竟疏未注意車前狀況及減速慢行
      ，其有過失至為明確，雖告訴人甲○○行經肇事地點欲穿越馬路時亦同未注意
      左右有無來車即穿越道路，而就本件車禍之發生同有過失，然若被告丙○○確
      實遵守上揭規定則當不致發生本件車禍，是被告丙○○就本件車禍之發生與告
      訴人甲○○同具過失至為顯然，從而被告丙○○所辯告訴人未走行人穿越道亦
      與有過失及當時因告訴人突然出現致無法閃避云云，核係事後避就之詞，無法
      採憑，要不得據此而得認被告丙○○毋庸就其過失犯行負責。
（四）又被告丙○○及告訴人甲○○前揭過失，肇致告訴人甲○○確因本件車禍受有
      頭部外傷、頭皮裂傷（二公分乘以０．五公分乘以０．八公分）、左膝挫傷等
      傷害，亦有告訴人甲○○財團法人台灣基督長老教會馬偕紀念社會事業基金會
      馬偕紀念醫院甲種診斷證明書（詳見偵查卷第二九頁）一紙附卷可稽。從而被
      告丙○○之過失行為與告訴人甲○○所受傷害間顯具有相當因果關係。
三、綜上所述，本案事證明確，被告丙○○之過失犯行，洵堪認定，應予依法論科。
四、核被告丙○○所為，係犯刑法第二百八十四條第一項前段之過失傷害罪。又被告
    丙○○於肇事後，在有偵查犯罪職權之機關尚不知何人為肇事者前，於警員乙○○接獲通報趕往現場處理時，主動向警員乙○○陳述經過，承認駕車肇事而自首
    接受裁判等情，業據本院傳訊警員乙○○到庭結證明確〔詳見本院九十二年九月
    二十三日審判筆錄第四頁稱：「（問：提示偵卷第二十七頁並告以要旨，你當天
    為何到現場，你到場時被告是否自承是肇事者？）我是接獲勤務中心通報前往處
    理，我到場時雙方都在場，被告有承認是他騎機車撞到人。」等語〕，核與被告
    丙○○所述情節相符（詳見本院九十二年九月二十三日審判筆錄第七頁），並有
    本件是否自首經查為左列第六項情形（詳見偵查卷第二七頁）一紙附卷可稽，被
    告丙○○顯已合於刑法第六十二條前段自首規定之要件，爰依該條規定減輕其刑
    。審酌被告丙○○無犯罪前科，此有臺灣高等法院被告全國前案紀錄表存卷可按
    ，素行良好，及其過失之程度、事後尚未與告訴人達成和解賠償損害、告訴人亦
    與有過失、所受之傷害等一切情狀，量處如主文所示之刑，並諭知易科罰金之折
    算標準，以資警惕。
據上論斷，應依刑事訴訟法第二百七十三條之一第一項、第二百九十九條第一項前段
，刑法第二百八十四條第一項前段、第六十二條前段、第四十一條第一項，罰金罰鍰
提高標準條例第一條前段、第二條，判決如主文。
本案經檢察官曾淑華到庭執行職務
中      華      民      國      九十二      年      十      月    七    日
                                    臺灣士林地方法院刑事第三庭
                                        法  官  李  育  仁
右正本證明與原本無異。
如不服本判決，應於判決送達後十日內，向本院提出上訴狀。
                                        書記官  李  家  敏
中      華      民      國      九十二      年      十      月    九    日
附錄本判決論罪科刑依據之法條：
刑法第二百八十四條第一項前段
因過失傷害人者，處六月以下有期徒刑、拘役或五百元以下罰金，致重傷者，處一年
以下有期徒刑、拘役或五百元以下罰金。


司法院資訊處製作；財團法人民間司法改革基金會備份。
